臺灣高等法院民事判決　　　　　　　99年度保險上易字第29號
上　訴　人　蘇金生
訴訟代理人　郭美鳳
被 上訴 人　富邦人壽保險股份有限公司
法定代理人　鄭本源
訴訟代理人　黃杉睿
　　　　　　趙美華
被 上訴 人　李詩隆
上列當事人間給付保險金等事件，上訴人對於中華民國99年10月
28日臺灣桃園地方法院98年度保險字第13號第一審判決提起上訴
，本院於100年4月19日言詞辯論終結，判決如下：
    主      文
上訴駁回。
第二審訴訟費用由上訴人負擔。
    事實及理由
一、上訴人起訴主張：
  (一)伊於民國 （下同）92年4月16日向被上訴人富邦人壽保險股
    份有限公司（原為美商美國安泰人壽保險股份有限公司，嗣
    由該公司分割後之安泰人壽保險股份有限公司承受，再與富
    邦人壽保險股份有限公司合併後，所存續之公司，並更名為
    富邦人壽保險股份有限公司，下稱富邦公司）投保「安泰意
    外傷害團體保險」，約定保險給付內容為完全殘廢保險金新
    台幣（下同）1,000,000元 、醫療保險額度40,500元、住院
    每日510元、骨折未住院金每日255元、住院病房日額給付1,
    500元、住院雜費28,000元，以及手術費用36,000元，合計
    56,920元。
  (二)訴外人彭子瑜於93年11月12日下午6時許駕駛自用小客車，
    沿桃園縣平鎮市○○路往中壢方向行駛，途經桃園縣平鎮市
    ○○路與振興西路口時，過失擦撞伊所騎乘之機車，致伊機
    車遭拖行後人車倒地，除造成伊受有全身多處受傷、兩膝挫
    傷、左肩挫傷之傷害外，另致伊頸椎產生病變，四肢逐漸僵
    直惡化終成殘廢狀態，爰依系爭保險契約，請求上訴人富邦
    公司給付醫療費用56,920元、意外保險金100萬元，合計1,
    056,920元及自96年2月23日起至清償日止按年息百分之10
    計算之利息。
  (三)被上訴人李詩隆係系爭保險契約負責理賠事宜之業務員，明
    知伊殘廢與本件車禍有因果關係，已載明於醫院之診斷證明
    書上；勞工保險局認定伊殘廢確與本件車禍有關，業已支付
    勞工保險給付；伊所投保蘇黎世產物保險公司（機車強制責
    任險）亦認定有因果關係，而支付保險金；富邦公司賠付之
    壽險300,000元復承認本件有因果關係，竟仍告知伊殘廢等
    級未達到一定程度，未為伊辦理保險理賠；即使向伊索取醫
    療收據申請理賠，亦未依系爭保險契約全額給付，爰依侵權
    行為之法律關係，請求李詩隆賠償上開應給付保險金額之3
    成即300,000元。
二、富邦公司以：
  (一)關於本件理賠爭議，伊同意給付上訴人慰問金20萬元後，上
    訴人簽具聲明書，放棄系爭保險契約所生之請求權後，不得
    再提起本訴。
  (二)上訴人迄至98年1月7日桃園醫院出具之診斷證明書猶記載「
    雙下肢行動不便，需持四腳枴杖行走」等語，足見仍具行動
    能力，尚非達全殘之程度；
  (三)上訴人所稱現肢體障礙情形，係因上訴人於車禍前已患有之
    巴金森氏症所致，核與本件車禍無關，非系爭保險契約承保
    之保險事故。
  (四)上訴人另案對肇事之彭子瑜請求賠償，業經法院認定上訴人
    殘障情形與本件車禍事故無關確定。
  (五)系爭保險契約於94年4 月15日到期，因未續繳保費而終止，
    上訴人就該契約終止後所生之各項醫療費用，不得依據系爭
    保險契約再為請求；本件意外保險金之請求部分，已逾系爭
    保險契約約定遭受意外事故180日內所致殘廢之期間；其中
    醫療費56,920元部分，已逾2年之請求時效等語。
三、李詩隆則以：伊係富邦公司之保險業務員，僅負責保險之招
    攬工作，未包括理賠業務；伊協助上訴人向富邦公司申請理
    賠，惟理賠與否、理賠金額若干，均非伊所得置喙；伊已協
    助上訴人獲壽險理賠300,000元， 經上訴人提出載有日常生
    活需他人扶助之診斷書後， 亦5次協助上訴人申請而獲得豁
    免保險費之利益，伊對上訴人無任何侵權行為可言；本件侵
    權行為損害賠償請求權，已罹於時效等語，資為抗辯。
四、原審對於上訴人之請求，判決：上訴人之訴及假執行之聲請
    均駁回。上訴人不服，提起上訴，聲明：(一)原判決廢棄。(二)
    被上訴人富邦人壽股份有限公司應給付上訴人1,056,290元
    及96年1月23日起至清償日止，按年息10％計算之利息。(三)
    被上訴人李詩隆應給付上訴人30萬元。被上訴人則聲明：上
    訴駁回。
五、上訴人主張其於92年4月間與富邦公司簽立保單號碼000000
    0000之團體保險契約；訴外人彭子瑜於93年11月12日下午6
    時許駕駛自用小客車，過失擦撞上訴人騎乘之機車之事實，
    業據提出保單、投保明細、保險單條款等影本（見原審卷(一)
    第7-21頁），並有桃園縣政府警察局平鎮分局98年12月22日
    平警分交字第0986034413號函檢附之偵訊筆錄、道路交通事
    故調查報告表(一)、(二)、道路交通事故現場圖、現場照片在卷
    可按（見原審卷(二)第151-17 9頁），被上訴人對此不爭執，
    固堪信為真實。惟，上訴人主張其因本件車禍致殘廢，富邦
    公司應予理賠1,056,920元本息；李詩隆怠於為其聲請理賠
    償，應賠償30萬元云云；被上訴人則執前詞置辯。茲分述如
    下：
  (一)上訴人簽具聲明書拋棄系爭保險契約之請求權後，不得再為
    本件之請求：
    1.富邦公司抗辯：關於本件理賠爭議，伊同意給付上訴人慰
      問金20萬元後，上訴人出具聲明書（下稱系爭聲明書），
      放棄系爭保險契約所生之請求權等語，業據提出與所述相
      符之聲明書為證，上訴人對該聲明書之真正亦不爭執，自
      堪信為真實。
    2.上訴人雖主張：依民法第247條之1第1項規定，系爭聲明
      書應屬無效云云。惟：
      (1)按「定型化契約係由『當事人之一方預先擬定』且係『
        用於同類契約之條款』，並應受『衡平原則』限制之適
        用。本件棄權函既係於工程合約訂立後，因該工程合約
        當事人之一方基於工期壓力所為之意思表示，並非於系
        爭工程合約訂立時所為之約定，其性質上係屬意思表示
        是否自由之範圍，非民法第247條之1定型化契約規範之
        範疇」（最高法院96年度台上字第1734號判決參照）。
      (2)上訴人出具之聲明書全文載為「因就本人蘇金生於98年
        2月25日申請安泰人壽意外傷害團體保險殘廢給付與安
        泰人壽有認知之差異，今以團體保險及個人壽險被保險
        人身分聲明如下：『一對於0000000000號團體保險契約
        ，安泰人壽得以慰問金之方式給付本人新台幣貳拾萬元
        整。二針對上述申請之保險事故，本人同意放棄一切請
        求權利及民、刑訴訟權利，且不會再以任何形式對貴公
        司有其他要求及對商譽有不利之舉。三對於Ｚ000000000
        -0保險契約，同意安泰人壽以98年2月11日認定全殘日
        ，相關給付悉依保險契約規定辦理。以上聲明恐口無憑
        ，特立此書為證。此致安泰人壽保險公司。立書人蘇金
        生、郭美鳳代」（見原審卷第108頁）。上訴人出具之
        聲明書顯係於系爭保險契約訂立後，因上訴人接受富邦
        公司20萬元慰問金後所為之意思表示，並非於系爭保險
        契約訂立時所為之約定，依前揭說明，其性質上核係屬
        意思表示是否自由之範圍，非民法第247條之1定型化契
        約規範之範疇，是上訴人主張系爭聲明書依民法第247
      條之1第1項規定無效云云，不可採信。
    3.上訴人再主張：伊受詐欺而簽具該拋棄權利聲明書，業以
      98年8月4日言詞辯論筆錄之送達，作為撤銷前述聲明書之
      意思表示，系爭聲明書經撤銷後，失其效力云云；但富邦
      公司予以否認。上訴人就其如何受詐欺之事實，又未舉證
      以實其說，尚無可採。
    4.據上，上訴人收受富邦公司給付之慰問金20萬元後，簽具
      聲明書表示，其對本件車禍引起保險事故之爭議，同意放
      棄一切請求權利及民、刑訴訟權利，則其有關本件車禍引
      起保險事故所產之請求權業因拋棄而不復存在，則其提起
      本件訴訟請求富邦公司理賠保險金、醫療費合計1,056,92
      0 元本息，於法自有未合。
  (二)況：
    1.按當事人主張有利於己之事實者，就其事實有舉證之責任
      。但法律別有規定，或依其情形顯失公平者，不在此限，
      民事訴訟法第277 條定有明文。次按兩造簽訂保單號碼00
      00000000之團體保險契約，其中關於意外傷害團體保險（
      下稱GADD)保單條款第5條約定：「被保險人於本契約有效
      期間內，因遭受意外傷害事故，致其身體蒙受傷害而致殘
      廢或死亡時，依照本契約的約定，給付保險金。前項所稱
      意外傷害事故，指非由疾病引起之外來突發事故。」；第
      7條約定：「被保險人於本契約有效期間內遭受第5條約定
      的意外傷害事故，自意外傷害事故發生之日起一百八十日
      以內致成附表第一級第六項四肢機能永久完全喪失者，第
      七項中樞神經系統機能或胸、腹部臟器機能終極障害，終
      身不能從事任何工作，為維持生命必要之日常生活活動，
      全須他人扶助者，本公司給付殘廢傷害醫療保險金之給付
      比例100％」（見原審卷第17-20頁）；其中關於意外傷害
      團體醫療保險金附加條款（下稱GMR）第2條約定：「被保
      險人於本附加條款有效期間內，遭受本契約第5條的意外
      傷害事故，自意外傷害事故發生之日起一百八十日以內，
      經登記合格的醫院或診所治療者，本公司就其實際醫療費
      用給付醫療保險金，惟迄已獲得社會保險或其他醫療保險
      給付之部份，本公司不予給付保險金。」、GMR條款開放
      意外住院日額給付及骨折津貼批註第2點約定：「保險人
      因前項意外傷害蒙受骨折而未申請『意外傷害醫療保險金
      』或「住院醫療給付日額」，本公司按下列骨折別所列日
      數乘「住院醫療給付日額」的二分之一給付「骨折醫療保
      險金」。前項所稱骨折是指骨骼完全折斷而言，如係不完
      全骨折，按前項所定標準之二分之一給付。如係骨骼龜裂
      者，按前項所定標準四分之一給付。其中頸椎得請求之日
      數為50日」（見原審卷第14頁反面-15頁）。本件上訴人
      主張其因本件車禍而致殘廢得請領100％保險金100萬元，
      上訴人因本件車禍致頸椎受傷得請領醫療保險費56,920
      元，富邦公司否認上訴人主張之殘廢、頸椎受傷係本件車
      禍所致，依前揭說明，上訴人自應就其殘廢及頸椎受傷係
      本件車禍所致之事實，負舉證責任。
    2.上訴人提出行政院桃園醫院於93年12月21日出具之診斷證
      明書載「患者於93年11月18日來院中醫門診治療，11月22
      日、12月7 日及12月21日門診追蹤治療；病名：全身多處
      挫傷、左肩關節挫傷、兩膝關節挫傷」（見原審卷(一)第22
      頁反面）。該診斷書上並無任何有關上訴人頸椎不適或其
      他可能引起其肢體喪失機能之紀錄。
    3.上訴人提出長庚紀念醫院於94年1月7日出具之診斷證明書
      記載「診斷：巴金森氏症、醫囑：左肢僵硬數月，93年12
      月10日與93年12月24日與94年1月7日神經內科門診3 次」
      （見原審卷(一)第23頁）。該診斷書明載醫師診斷上訴人之
      症狀係「巴金森氏症」，自難認其所主張之病症與本件車
      禍有關。
    4.上訴人主張：伊嗣於94年2月3日轉至桃園醫院神經外科就
      診，接受核磁共振檢查，業經醫師丁賢偉診斷為「頸椎第
      1-4節閉鎖性骨折」云云，雖據提出行政院桃園醫院出具
      之診斷證明書為證。惟：
      (1)行政院桃園醫院於98年9月25日函檢附上訴人自93年間
        至98年間之病歷資料中94年2月3日神經外科之門診處方
        明細上雖記載「診斷：806.00頸椎第1~4節閉鎖性骨折
        ，合?721.90脊椎關節退化，未伴有脊髓病變」（見原
        審卷(一)第212頁）；但被上訴人提出之行政院桃園醫院
        於94年3月31日由丁賢偉醫師出具之診斷證明書則係記
        載「病名：1.頸椎第4、5節椎間盤突出。2.身上多處擦
        傷。醫囑：病人於94年2月3日至本院求治，現門診追蹤
        宜頸圈使用」（見原審卷(一)第23頁反面、27頁反面）。
      (2)證人即為上訴人診治之桃園醫院神經外科醫師丁賢偉於
        原審95年度訴字第954號案件中證稱：「 （問：依照當
        時記載的診斷結果，是否能說明是何原因造成？）因為
        一般我們相信『病人主訴的內容』，我們會以806.00之
        國際診斷碼，代表頸椎受傷，這是強烈懷疑。頸椎受傷
        有時在X光片是看不到，要看病人的病史，如果病人在
        受傷之前沒有手麻腳麻的情形時，就必須強烈懷疑是頸
        椎受傷。我們做過X光、核磁共振掃描，我們有看到病
        人第4、5節及第5、6節椎間盤突出，所以我們在94年3
        月2日、94年3月31日的診斷書有記載這樣的疾病…（問
        ：依照聖保祿醫院殘障給付申請書所載為何與你所述不
        符？）我們只要懷疑頸椎受傷，就會用上開診斷之國際
        代碼，但一切的診斷結果是以診斷書為準」、（問：上
        訴人最後診斷結果是否僅有頸椎盤突出？）我沒有看到
        骨折，只有看到頸椎盤突出，強烈懷疑是頸椎受傷」等
        語（見原審95年度訴字第954號卷(二)第231頁）。丁賢偉
        證稱其於94年2月3日門診處方明細上所載「806.00頸椎
        第1～4節閉鎖性骨折」僅係依據「上訴人敘述」後所為
        之初步判斷，上訴人最後診斷結果並沒有看到骨折，只
        有看到頸椎盤突出等語，足認上訴人於94年2月3日門診
        時之正確病症，應以醫師經過進一步檢驗後，所為之最
        後判斷，即94年3月31日的診斷書上所載「頸椎第4、5
        節椎間盤突出」，是上訴人再以丁賢偉醫師依其主述病
        症所為「頸椎第1～4節閉鎖性骨折」之記載，主張其受
        有「頸椎第1～4節閉鎖性骨折」，即無可採。
      (3)又上開94年3 月31日的診斷書雖記載上訴人「頸椎第4
        、5 節椎間盤突出」，然此診斷書係上訴人於「94年2
        月3 日」就診時之診斷證明，此與本件於「93年11月12
        日」發生之車禍，已相隔約4 月之久；上訴人於94 年2
        月3 日就診時已另有「身上多處擦傷」之記載，此與上
        訴人主張其於93年11月12日發生本件車禍時所受「全身
        多處受傷、兩膝挫傷、左肩挫傷」之傷害不同，是上訴
        人於94年2 月3 日所診斷之「頸椎第4 、5 節椎間盤突
        出」是否即與本件車禍有關，仍應由上訴人舉證證明。
    5.上訴人提出金宏診所於94年10月17日出具之診斷證明書記
      載「病名：因騎機車被汽車撞導致頸部挫傷、半身不遂、
      行動不便，自94年6月1日至94年10月1日至本診所治療…
      」等語（見原審卷(一)第24頁）。但，證人即出具該診斷證
      明書之醫師張金宏於本院證稱：「（問：你是否有看到上
      訴人被撞倒的事故？）沒有。（問：上訴人93年11月12日
      發生車禍，到你診所就診則係94年間，如何證明該次就診
      的病因係因為車禍所產生？）我是根據署立桃園醫院的診
      斷證明書所寫的。（問：署立桃園醫院的診斷證明書係何
      時書立，你有無看到？）沒有，是病患跟我說的。（問：
      從你自94年6月1日開始醫治的過程中，有無辦法依照診斷
      的過程，回推診斷上訴人當時的病症與車禍有關？）如果
      機車發生車禍有撞倒頸部，可能會有中風的病症出現。但
      上訴人當時的狀況比較嚴重，而且我醫治時也有看到上訴
      人頸部的情形，只是頸部看起來不正常。（問：有無看到
      挫傷的痕跡？）忘記了」等語（見本院卷第128頁反面-12
      9頁）。證人張金宏非本件車禍後立即醫治上訴人之人，
      且其於上開診斷書記載「因騎機車被汽車撞導致頸部挫傷
      、半身不遂」係依據病患即上訴人敘述所為之記載，則該
      診斷證明亦不足證明上訴人肢殘與本件車禍間有因果關係
      。
    6.上訴人提出廣祐中醫診所於94年12月14日出具之診斷證明
      書記僅記載「頸部挫傷」（見原審卷(一)第24頁反面）；信
      彰中醫診所於95年3 月3 日、98年3 月24日出具之診斷證
      明書記載「頸挫傷」（見原審卷(一)第25頁反面、第30頁）
      ；長庚紀念醫院於95年7 月4 日出具之診斷證明書記載「
      頭部外傷後遺症及頸椎挫傷」（見原審卷(一)第25頁）；財
      團法人天主教聖保祿修女會醫院於95年5 月30日出具之診
      斷證明書記載「頸椎神經病變…四肢僵直致行動不便」（
      見原審卷(一)第25頁反面）；長庚紀念醫院於95年9月26 日
      出具之診斷證明書記載「頭部外傷後遺症及左肩背部，頸
      椎損傷與左下肢挫傷…關節僵硬，活動受限」（見原審卷
      (一)第27頁）；長庚紀念醫院於96年9月4日、96年12月25日
      、98年1月7日出具之診斷證明書記載「診斷：頸椎第四、
      五；第五、六節椎間盆突出…醫囑：…目前脊柱遺存顯著
      運動障礙包括活動度受限，肌力低下（四分，五分為正常
      ），雙下肢行動不便，須持四腳枴杖行走，日常生活需他
      人扶助…」（見原審卷(一)第28-29頁反面）； 財團法人天
      主教聖保祿修女會醫院於98年2月17日出具之診斷證明書
      記載 「1.外傷性頸椎第1-4節閉鎖性性骨折2.頸椎第4、5
      、6節椎間盤突出症合併頸椎神經病變3.巴金森氏症 …目
      前肌力右下肢2分，右上肢3分，左下肢4分，上肢4分。日
      常生活無法自行處理，沐浴、大小便、吃飯、臥床、翻身
      等需他人扶助，無法工作…」（見原審卷(一)第29頁反面）
      ，上開診斷證明書固能證明上訴人有頸椎挫傷、四肢未有
      正常機能、生活需他人扶助等情狀，惟該等診斷證明書既
      未載明上訴人上開情狀係因本件車禍所致，自亦無法憑據
      該等診斷證明書，遽認上訴人頸椎挫傷、四肢未有正常機
      能、生活需他人扶助等情狀係因本件車禍所致。
    7.上訴人提出仁愛中醫診所於95年6月13日出具之診斷證明
      書固記載「頸椎車禍受傷移位（挫傷）行動不變」（見原
      審卷(一)第26頁），但，該診斷書係於「95年6月13日」所
      出具，此與本件於「93年11月12日」發生之車禍，已相隔
      已逾1年6月有餘，且與上訴人主張其於93年11月12日發生
      本件車禍時所受「全身多處受傷、兩膝挫傷、左肩挫傷」
      之傷害亦有不同，是仁愛中醫診所之診斷證明書亦難採為
      上訴人頸椎挫傷即係本件車禍所致之直接證據。
    8.上訴人提出桃園醫院於93年11月18日、11月22日、12月7
      日及12月21日之門診處方明細固均記載「左半側手足麻、
      稍抖動、走路覺不暢、二便平、眠淺、頸項強、腰痛、建
      議至神經科檢查、11/12全身多處挫傷、左肩抬舉不利疼
      痛」等症狀（見原審卷(一)第31頁反面-32、207-208、210
      頁）。但：
      (1)上訴人早於本件車禍發生前之93年9月6日、9月13日，
        即因「左半側手足麻、稍抖動、走路覺不暢、二便平、
        眠淺、頸項強」等症狀而至桃園醫院中醫門診就診，並
        經診斷為「神經系統疾患」，有門診處方明細可證（見
        原審卷(一)第207頁）。
      (2)上訴人於93年7月17日之病歷紀錄載有「Mask face」、
        「decreased blink」、「Left side rigid(upper & l
        ower) mask face→transfer to Neuro logy forfurt
        her evaluate」等語，屬於典型巴金森氏症外觀症狀，
        有桃園醫院病歷可稽（見原審卷(一)第204、206頁）。
      (3)上訴人因左肢僵硬數月，於93年12月10日、12月24日及
        94年1月7日至長庚醫院神經內科門診就診，經診斷為「
        巴金森氏症」，有上訴人提出之94年1月7日長庚醫院診
        斷證明書可稽（見原審卷(一)第23頁），尚難遽認上訴人
        四肢僵硬之傷害確係由本件車禍所致。
      (4)原審法院95年度訴字第954 號上訴人與彭子瑜間損害賠
        償事件，經囑託財團法人長庚紀念醫院（林口）分院（
        下稱長庚醫院）鑑定，該院函覆稱：「依93年11月26日
        及12月10日之本院病歷，病患主訴手腳麻木無力及臉部
        表情僵硬，經電腦斷層檢查後發現其腦部有許多小梗塞
        ，此病可因外傷或退化引起，惟是否與11月12日車禍有
        所關連，則無法判斷」，有長庚醫院95年11月27日（95
        ）長庚院法字第1059號函可憑（見原審95年度訴字第95
        4 號卷(一)第248頁、原卷(三)第36頁）。
      (5)原審依職權向長庚醫院調閱上訴人93年至98年間之病歷
        資料，再函詢是否能判斷上訴人肢體障礙之情形，是否
        為巴金森氏症所致，或係因其他外力（如車禍）撞擊所
        逐漸演變之結果？該院「據病歷所載，蘇君97年4 月17
        日最後乙次至本院回診之診斷為巴金森氏症及頸椎狹窄
        ，檢查結果則顯示其肢體有僵硬情況（左側比右側嚴重
        ）併四肢肌腱反射增強，而就醫學而言，並無法單純以
        巴金森氏症解釋病患之臨床症狀，故研判可能係頸椎狹
        窄所導致；惟該頸椎狹窄是否係因外力撞擊所逐漸演變
        之結果，並無法依目前資料判定」等語，有長庚醫院98
        年10月26日（98）長庚院法字第0890號函可憑（見原審
        卷(二)第3 頁）。
      (6)本件於另案經囑託國立台灣大學醫學院附設醫院鑑定，
        該院函覆稱：「蘇金生先生之傷勢（手麻、肢體僵硬、
        四肢肌腱反射上升），依據蘇先生在各醫院之主訴（車
        禍後手麻），是有可能為93年11月12日之車禍導致。但
        蘇先生93年11月12日之就診資料無明顯頸椎骨折，核磁
        造影亦未見脊髓傷害變質，故無法證明真是脊髓損傷且
        為車禍所導致」，有該院96年8月13日校附醫祕字第096
        0209435號函可憑（見原審95年度訴字第954號卷(一)第
        275頁、原審卷(三)第40頁）。
      (7)本件於99年7月9日檢送長庚醫院、聖保祿修女會醫院、
        桃園醫院等病歷資料，送請新光醫療財團法人新光吳火
        獅紀念醫院（下稱新光醫院）鑑定，該院覆以：「1.…
        四肢肌肉僵硬，確實可由巴金森氏病導致，至於與車禍
        事件之關係，由病歷記載中無法看出，殊難判定。2.腦
        部梗塞意指梗塞性腦中風，乃為腦部血管硬化，堵塞造
        成之疾病，與外力撞擊應無相關。3.小梗塞仍腦血管疾
        病，並無可能由高處下降，與骨折之間應無牽連」等語
        ，有新光醫院99年8月27日（99）新醫醫字第1423號函
        及檢附之醫療鑑定報告可憑（見原審卷(三)第83 -84頁）
        。
      (8)證人即曾於桃園醫院為上訴人治療之醫師劉智仰更證稱
        ：「〈提示原審卷(一)第216 頁以下〉）上訴人在腦神經
        內科就診時，有四肢僵硬的情況，我們當時是認為其有
        神經退化或受損的情形，頸椎看起來有椎間盤突出的症
        狀，從檢查的過程中，其四肢僵硬的症狀，是比較符合
        係因為椎間盤突出所造成的。此外，在核磁共振的檢查
        中，也發現上訴人的高位頸椎動脈有膨大等情形，這些
        都是會影響病人脊椎活動的原因，而造成異常。（問：
        這兩種狀況與上訴人發生的車禍有關？）沒有看到車禍
        當時的資料，所以無法判斷。（問：上訴人腦部檢查結
        果為何？）頸椎第5、6、7有椎間盤突出的情形，頸椎
        第1節有動脈膨大的情形，這些都是在核磁共振的檢查
        中看到的。（問：檢查時有無看到上訴人有頸椎閉鎖性
        骨折的疤痕？）從現有資料中看不出還有這樣的情形。
        （問：上訴人是否因為發生車禍後，才產生續發性帕（
        巴）金森氏症的症狀？）這要看當時車禍的嚴重度而言
        ，但我並不知道上訴人車禍的情形為何，無法進行判斷
        。續發性帕金森氏症與原發性帕金森氏症（不明原因造
        成）為兩個相對性的病症，並非因為如車禍等外來因素
        造成的就是屬於續發性帕金森氏症。上訴人因為當時年
        紀並不高，但有帕金森氏症的症狀出現，所以我們會去
        找是否有其他原因造成這種病況，檢查結果發現上訴人
        有神經被壓迫及頸椎動脈膨大等情形，但這兩種原因的
        發生是否與車禍有關，我無法判斷。（問：原審卷(一)第
        226頁中樞神經受損患者評估表記載上訴人確實有中樞
        神經受損的情形，是什麼意思？這只是復健科使用的制
        式評估表，無法用此表格就認定有中樞神經受損…（問
        ：上訴人就診的病狀，是否符合車禍之後的後遺症？）
        如果發生車禍後，就是這樣的狀況那就有可能。但上訴
        人的情形，我並無法確定。（問：上訴人的椎間盤突出
        、頸椎狹窄、動脈膨大是否為車禍所造成？）不一定。
        （問：上訴人的症狀，在醫學經驗上因為車禍發生的比
        例為何？）這部分我無法回答。（問：從病歷資料所記
        載是否可以判斷上訴人自93年7月開始即有帕金森氏症
        的症狀出現？…從上訴人93年7月份、93年9月、93年11
        月的看診資料來看，確實有帕金森氏症的症狀」等語（
        見本院卷第129頁反面-131頁）。
      (9)據上，上訴人早於本件車禍發生前93年9月6日、9月13
        日即有「左半側手足麻、稍抖動、走路覺不暢、二便平
        、眠淺、頸項強」等症狀而至桃園醫院中醫門診就診，
        其於車禍後之93年11月18日就診後新增之症狀僅為腰痛
        、全身多處挫傷及左肩抬舉疼痛，並無關於頸椎方面之
        症狀；上訴人於本件車禍發生前之93年7月17日已有典
        型巴金森氏症外觀症，復因左肢僵硬「數月」，於93年
        12月10日、12月24日及94年1月7日至長庚醫院神經內科
        門診就診，經診斷為「巴金森氏症」，而經送鑑結果，
        四肢肌肉僵硬，確實可由巴金森氏病導致，至於與車禍
        事件之關係殊難由病歷記載中判定；上訴人長期就醫之
        長庚醫院由上訴人之病歷內容，亦無法判定上訴人現有
        肢體障礙之情形，係外力所致頸椎病變後所逐漸演變而
        來之結果；上訴人聲請傳訊之證人劉智仰亦證述上訴人
        年紀並不高，但有巴金森氏症的症狀出現，經檢查結果
        發現，上訴人有神經被壓迫及頸椎動脈膨大等情形，但
        這兩種原因的發生是否與車禍有關，無法判斷等語，足
        見上訴人四肢肌肉僵硬之情形，可確定係可由巴金森氏
        病導致，但無從判定係因本件車禍所致，則上訴人主張
        其受有頸椎受傷及殘廢係本件車禍所致云云，自仍無確
        切之證據可供證明。
    9.上訴人主張：勞工保險局已認定伊之傷勢與本件車禍間有
      關聯性云云，固提出勞工保險局對申請審議案意見書為證
      （見原審卷(二)第137- 142頁）。惟，勞工保險局98年10月
      9 日意見書亦載明「…本局將本案另送請本局職業病專科
      特約醫師提供醫理見解略以：『1.93年11月12日之車禍受
      傷主要導致局部挫傷，而94年2月MRI所見之C5、6、H2VD
      為極輕微，此在一般人亦有可能見到（故如前其他醫師審
      查意見，較非職傷所致）。2.並無頸椎骨折明顯之所見。
      3.其同時期疑似患有巴金森氏症以及蜘蛛網膜囊腫，可能
      是現今症狀之主要病因…另查蘇先生前曾因同一事故申請
      職業傷害傷病給付，經本局以據醫理見解，核定所患『頸
      椎第4、5節、第5、6節椎間盤突出』係自身舊疾，按普通
      疾病辦理…」（見原審卷(二)第140-141頁）。該意見書主
      要係就上訴人殘廢情形應依職業傷害或普通傷害請領給付
      所為之判定，且勞工保險局並非專業之醫療機構，其所為
      上訴人之情狀與93年11月12日車禍相關，與前揭鑑定單位
      之結論不符，本院不予採用。
    10.上訴人另主張：本件經訴外人蘇黎世產物保險公司經過一
      個多月之審核查證，認上訴人所受頸椎傷勢確與本件車禍
      有關而予賠付云云。惟，蘇黎世產物保險公司之理賠審核
      之依據為何，上訴人並未提出任何說明，且其非專業之醫
      療機構，亦難僅以蘇黎世產物保險公司之理賠決定，逕謂
      上訴人之頸椎等病症與本件車禍具有因果關係。
    11.上訴人再主張：富邦公司賠付伊另筆壽險300,000元，李
      詩隆、富邦公司、總公司理賠處，均於「因車禍意外致全
      殘」欄位上簽字、蓋章，業已承認本件之因果關係，並於
      伊簽立聲明書後，理賠200,000元云云；被上訴人則予否
      認。查：
      (1)系爭保險屬於意外險，其保險事故係「遭受意外傷害事
        故，致其身體蒙受傷害而致殘廢或死亡時」，而所謂意
        外之定義則為：「非由疾病引來之外來突發事故」，此
        與人壽保險性質不同，富邦公司就人壽保險予以理賠，
        難認即有承認上訴人因本件車禍所致殘廢之意思。
      (2)上訴人98年5月間簽立之聲明書內容略以：「因就本人
        蘇金生於98年2月25日申請安泰人壽意外傷害團體保險
        殘廢給付與安泰人壽有認知之差異…對於0000000000號
        團體保險契約，安泰人壽得以慰問金之方式給付…針對
        上述申請之保險事故本人同意放棄一切請求權利及民、
        刑訴訟權利…」等語（見原審卷(一)第61頁反面）。兩造
        對本件殘廢給付既有認知上之差異，而由富邦公司明白
        表示以慰問金之方式給付，自難認富邦公司給付慰問金
        200,000元，即有承認本件因果關係之意思。
    12.此外，上訴人又未能提出其他證據證明其殘廢及頸椎受傷
      係因本件車禍所致，依前揭說明，上訴人主張本件保險事
      故發生，富邦公司應給付保險金云云，即屬無據。
  (三)上訴人對於富邦公司既無請求系爭保險給付之其餘權利存在
    ，則上訴人依據侵權行為之法律關係，主張李詩隆過失侵害
    其受理賠之權利，應賠償其精神上之損害30萬元部分，並未
    舉証以實其說，於法亦屬無據。
六、綜上所述，上訴人依據保險契約之法律關係請求富邦公司應
    給付上訴人1,056,920元及自起訴狀繕本送達之翌日起，至
    清償日止，按年息10％計算之利息；另依侵權行為之法律關
    係，請求李詩隆應給付上訴人30萬元，於法均非有據，不應
    准許。原審為上訴人敗訴之判決，及駁回其假執行之聲請，
    並無不合。上訴意旨指摘原判決不當，求予廢棄改判，為無
    理由，應予駁回。
七、本件事實已臻明確，兩造其餘之攻擊或防禦方法，經本院斟
    酌後，認均不足以影響本裁判之結果，爰不一一予以論駁。
八、據上論結，本件上訴為無理由，依民事訴訟法第449條第1項
    、第78條，判決如主文。
中    華    民    國  100     年    5     月    3     日
                   民事第十五庭
                       審判長法  官 林恩山
                             法  官 郭松濤
                             法  官 陳雅玲
正本係照原本作成。
不得上訴。
中    華    民    國   100    年    5     月    3     日
                             書記官 潘大鵬